臺灣臺北地方法院民事判決　　　　　　　　　　　　九十三年度家訴字第一０二號
　　原　　　告　乙○○
　　訴訟代理人　胡坤佑律師
　　被　　　告　甲○○
當事人間確認婚姻不成立事件，本院於民國九十三年八月十日言詞辯論終結，判決如
下：
    主    文
確認原告與被告間之婚姻（結婚日為民國九十年十一月十八日）無效。
訴訟費用由被告負擔。
    事實及理由
一、按關於認諾效力之規定，於婚姻事件不適用之；關於訴訟上自認及不爭執之事實
    ，在婚姻無效之訴，於婚姻無效之原因、事實，不適用之。民事訴訟法第五百七
    十四條第一項前段、第二項定有明文。是以本件被告雖對原告主張事實坦承並無
    爭執，惟基於前述法律規定，本院尚不得逕為被告敗訴判決，先予說明。
二、原告主張於民國七十二年十月二十五日結婚，於九十年九月十九日協議離婚，隨
    後應被告請求，兩造於九十年十一月十八日備妥結婚證書，委請被告同事丁○○
    、丙○○分別在證婚人及介紹人欄簽名，填載兩造於九十年十一月十八日在自宅
    結婚，並持往戶政機關辦理兩造結婚登記，惟兩造未舉行任何公開儀式，亦無二
    人以上之證人證明兩造結婚，不具備民法第九百八十二條規定，依同法第九百八
    十八條第一款規定為無效，故兩造九十年十一月十八日再婚之婚姻關係應不成立
    等語。求為判決兩造婚姻關係不成立。被告對於原告主張之事實均不爭執，同意
    原告之聲明。
三、按「結婚，應有公開之儀式及二人以上之證人；經依
    定其已結婚。」民法第九百八十二條定有明文。本件原告主張兩造於九十年十一
    月十八日未依規定舉行公開結婚儀式且無二人以上之證人，不生結婚效力，惟因
    本件確認之訴，其有提起確認之訴之利益。
四、原告主張之事實業據提出與所述相符之
    人即原告之父母親兼兩造結婚證書上所載之主婚人謝錦堂、鍾梅蘭到場證述：「
    原告是我兒子，被告是我媳婦，兩造離婚的事情我知道，離婚後不知過了多久，
    兩造說要復合就拿結婚證書到我家給我和我太太簽名，我和我太太鐘梅蘭就在家
    中簽字，我簽字前丁○○和丙○○已經簽好名了。」、「兩造離婚的事情我知道
    ，離婚後兩造有拿結婚證書讓我簽名，但是沒有宴客，也沒有再舉行結婚典禮。
    」；證人丁○○即結婚證書上之證婚人結證稱：「兩造離婚我知道，被告有跟我
    說。後來被告有拿結婚證書到我家讓我簽字，我沒有喝過兩造的喜酒，也沒有接
    到喜帖。」；證人丙○○即結婚證書上之介紹人結證稱：「兩造離婚的事我知道
    ，離婚後被告一人有拿結婚證書到台北市○○街的辦公室讓我簽字，當時原告不
    在場，只有簽字，沒有喝喜酒也沒有收到喜帖。」等情（見本院九十三年七月十
    三日、同年八月十日言詞辯論筆錄），核與原告陳述情節相符，堪信原告之主張
    為真實。
五、依上開事證，兩造於九十年九月十九日離婚後，再於九十年十一月十八日辦理結
    婚登記，但兩造九十年十一月十八日之婚姻因無公開儀式及二人以上之證人，不
    具備民法第九百八十二條之要件，則兩造結婚因不具備公開儀式之方式而無效。
    從而，原告確認兩造間之婚姻無效，為有理由，應予准許。
六、據上論斷，原告之訴為有理由，依民事訴訟法第七十八條，判決如主文。
中　　　華　　　民　　　國　　九十三　　年　　　八　　　月　　二十六  　日
                                            家事庭法官    林妙黛
右正本係照原本作成。
如對本判決上訴，須於判決送達後二十日之不變期間內，向本院提出上訴狀。
中　　　華　　　民　　　國　　九十三　　年　　　八　　　月　　二十六  　日
                                            書  記  官    尹遜言
